臺灣高等法院民事判決
109年度上易字第1394號
上  訴  人  許倧瑔  
被  上訴人  彭光輝  

            彭思敏  
上  一  人
訴訟代理人  陳麗美  
上列當事人間請求侵權行為損害賠償事件，上訴人對於中華民國
109年10月6日臺灣新北地方法院109年度訴字第2246號第一審判
決提起上訴，本院於110年2月24日言詞辯論終結，判決如下：
    主      文
上訴駁回。
第二審訴訟費用由上訴人負擔。
    事實及理由
一、被上訴人主張：甲○○為乙○○之父，乙○○與上訴人原為夫妻，
    於民國108年6月17日離婚。上訴人於108年5月19日晚間與其
    父至甲○○住所樓下吼叫，更以「幹你娘、賽你娘、老雞掰、
    幹你娘老雞掰、操你媽、二樓的給我下來」等語羞辱伊等，
    並撥打乙○○手機及甲○○住家電話辱罵乙○○，絲毫不顧雙方未
    成年子女亦在屋內，致幼子受驚嚇哭鬧不已，且對伊等稱「
    我家有的就是錢，我現在開始不用工作就跟你耗，我絕對不
    會放過你，試試看」。上訴人與其父於鄰里、往來民眾均得
    見聞之場所吼叫、辱罵之行徑持續約半小時之久，令伊等深
    感受辱，侵害伊等名譽權。爰依侵權行為法律關係提起本件
    訴訟，請求上訴人賠償被上訴人各50萬元之本息。原審判決
    上訴人應給付被上訴人各5萬元，及均自109年4月16日起至
    清償日止，按年息5%計算之利息，駁回其餘之訴。上訴人就
    原判決不利部分聲明不服，提起上訴。被上訴人之答辯聲明
    ：上訴駁回（被上訴人就其敗訴部分未聲明不服）。
二、上訴人則以：伊對於原審109年度簡字第1793號刑事判決所
    認定之事實不爭執，惟案發時僅有甲○○在陽台，乙○○應提出
    證據證明其亦在陽台。又當時係雙方互罵，且被上訴人請求
    之慰撫金過高，與伊之薪資不成比例，伊負擔不起等語，資
    為抗辯。上訴聲明：㈠原判決不利於上訴人部分廢棄。㈡上開
    廢棄部分，被上訴人在第一審之訴及假執行之聲請駁回。
三、查上訴人與乙○○原為夫妻，上訴人於108年5月19日晚間至甲
    ○○新北市中和區中山路2段之住家樓下，以「幹你娘」、「
    操你媽」、「幹你娘機掰」等三字經辱罵被上訴人，上訴人
    因前揭公然污辱被上訴人一事，經原審以109年度簡字第179
    3號刑事判決確定在案，有刑事判決可參（見原審卷第11至1
    4頁），且為兩造所不爭（見本院卷第36頁），可信為真。
四、被上訴人主張上訴人於108年5月19日晚間到新北市中和區中
    山路2段之甲○○住家樓下，以不雅之三字經辱罵伊等，侵害
    伊等名譽權等，應賠償精神慰撫金，為上訴人所否認，並以
    前詞置辯。經查：
　㈠上訴人於108年5月19日晚間至甲○○住所樓下吼叫，更以「幹
    你娘、賽你娘、老雞掰、幹你娘老雞掰、操你媽、二樓的給
    我下來」等語羞辱被上訴人，所犯公然侮辱罪已經原審刑事
    庭109年度簡字第1793號判處罰金6,000元確定，有檢察官聲
    請簡易判決處刑事書及前揭刑事判決書可稽（見原審附民卷
    第25至27頁、原審卷第11至14頁），並為上訴人所不爭執，
    依上訴人所辱駡之三字經內容，顯足以貶損被上訴人之社會
    上人格評價，故上訴人確有妨害被上訴人名譽之行為甚明。
    至於上訴人稱案發當時只有甲○○在陽台，乙○○沒有在陽台云
    云，然上訴人以不雅三字經辱駡被上訴人之場所係在甲○○住
    家樓下之馬路上，為一般大眾可得共見共聞之場所，知悉上
    訴人係在羞辱被上訴人2人，且當時乙○○係在屋內（見附民
    卷第33頁之原法院通常保護令理由㈠所載），雖非在陽台上
    ，仍聽得到上訴人之辱駡聲，故上訴人前揭所辯，並不可採
    。
  ㈡按因故意或過失，不法侵害他人之權利者，負損害賠償責任
    。不法侵害他人之身體、健康、名譽、自由、信用、隱私、
    貞操，或不法侵害其他人格法益而情節重大者，被害人雖非
    財產上之損害，亦得請求賠償相當之金額。其名譽被侵害者
    ，並得請求回復名譽之適當處分，民法第184條第1項前段、
    第195條第1項前段定有明文。所謂相當，應以實際加害情形
    與其名譽影響是否重大，及被害者之身分地位與加害人經濟
    狀況等關係定之；又慰藉金之賠償須以人格權遭遇侵害，使
    精神上受有痛苦為必要，其核給之標準固與財產上損害之計
    算不同，然非不可斟酌雙方身分資力與加害程度，及其他各
    種情形核定相當之數額（最高法院47年台上字第1221號、51
    年台上字第223號判決先例參照）。本件上訴人公然以不雅
    三字辱駡被上訴人，足以貶損被上訴人之社會人格評價，則
    被上訴人依前揭規定請求上訴人賠償非財產上損害，自屬有
    據。本院審酌甲○○為高工畢業、現已退休、有一棟房子，乙
    ○○為大學畢業、擔任補教業老師，月薪3萬元左右（見原審
    卷第27至28頁、本院卷第37頁）；上訴人則為景文科技大學
    電子系畢業、現任電子工程師，月薪5萬元左右（見原審卷
    第33頁、本院卷第37頁）等兩造之教育程度、身分、社會地
    位、經濟狀況及本件上訴人之侵權行為態樣、被上訴人所受
    損害程度等一切情狀，認甲○○、乙○○請求上訴人賠償之精神
    慰撫金各以5萬元為適當。至於上訴人稱伊之收入不多，賠
    償被上訴人各5萬元過高云云，然本院已審酌上情，而上訴
    人前揭抗辯，並無依據，故不足採。
五、從而，被上訴人依侵權行為法律關係，請求上訴人給付被上
    訴人各5萬元，及均自起訴狀繕本送達翌日即109年4月16日
    （附民字卷第49頁）起至清償日止，按年息百分之5計算之
    利息，為有理由，應予准許。原審就此部分為上訴人敗訴之
    判決，並無不合。上訴論旨指摘原判決此部分不當，求予廢
    棄改判，為無理由，應駁回其上訴。
六、上訴人聲請傳訊證人即其父親許火金證明案發當時乙○○不在
    陽台上一事，因本件事證已臻明確，已無必要，又兩造其餘
    之攻擊或防禦方法及所用之證據，經本院斟酌後，認為均不
    足以影響本判決之結果，爰不逐一論列，附此敘明。
七、據上論結，本件上訴為無理由，依民事訴訟法第449條第1項
    、第78條，判決如主文。
中　　華　　民　　國　　110 　年　　3　　月　　 10　　日
                  民事第十九庭  
                      審判長法  官  魏麗娟
                            法  官  陳慧萍
                            法  官  潘進柳
正本係照原本作成。
不得上訴。
中　　華　　民　　國　　110 　年　　3 　　月　　10　　日
 
 　　　　　　　　　　　　　書記官  廖婷璇